臺灣高等法院臺中分院刑事裁定　
110年度毒抗字第738號
抗  告  人  
即  被  告  洪福盛




上列抗告人即被告因違反毒品危害防制條例案件，不服臺灣臺中
地方法院110年度毒聲字第318號中華民國110年3月8日裁定（聲
請案號：臺灣臺中地方檢察署110年度聲觀字第235號；偵查案號
：臺灣臺中地方檢察署110年度毒偵字第565號），提起抗告，本
院裁定如下：
    主  文
抗告駁回。
    理  由
一、抗告人即被告洪福盛（下稱被告）抗告意旨略以：被告於民
    國107年1月23日晚上8時許，在臺中市○區○○路000號0樓之0
    居所內施用第二級毒品犯行，業經臺灣臺中地方檢察署（下
    稱臺中地檢署）檢察官為附命戒癮治療之緩起訴處分，被告
    業已完成戒癮治療，雖該緩起訴處分嗣後遭撤銷，並經檢察
    官提起公訴，然業經臺灣臺中地方法院（下稱臺中地院）為
    公訴不受理判決，卻又收到原裁定令被告入勒戒處所觀察、
    勒戒，顯然前後矛盾。而被告前揭緩起訴處分遭撤銷後另犯
    其他案件經法院判處有期徒刑後，亦已易科罰金執行完畢，
    原裁定又令被告觀察、勒戒，亦有矛盾等語。
二、按檢察官對施用毒品之被告得為「命完成戒癮治療之緩起訴
    處分」，排除觀察、勒戒及起訴（含聲請簡易判決處刑）規
    定的適用，被告在「戒癮治療」完成前，難認得與觀察、勒
    戒「已執行完畢」之情形等同視之。被告於緩起訴期間既未
    完成戒癮治療，因不等同曾受觀察、勒戒執行完畢之處遇，
    自應回復原緩起訴處分不存在之狀態，由檢察官依現行法規
    定為相關處分，不得逕行起訴（最高法院110年度台非字第9
    8號判決參照）。毒品危害防制條例第23條第2項係以「觀察
    、勒戒或強制戒治執行完畢釋放後，3年內再犯」為其追訴
    條件，若自其文意以觀，倘被告前既未曾接受觀察、勒戒等
    處遇，自無從適用該規定予以追訴處罰，仍應適用修正後毒
    品危害防制條例第20條第1項令入觀察勒戒處所規定辦理。
    又按被告於緩起訴期間，經檢察機關或司法警察機關採尿送
    驗，呈毒品陽性反應，視為未完成戒癮治療，得撤銷緩起訴
    處分，毒品戒癮治療實施辦法及完成治療認定標準第11條第
    4款定有明文，可知即使完成緩起訴處分內容要求之團體課
    程治療，但於緩起訴期間經採尿送驗呈現毒品陽性反應者，
    仍視為未完成戒癮治療，故被告戒癮治療本質上仍屬未完成
    ，其附命緩起訴處分被撤銷，自與觀察、勒戒執行完畢之情
    形有別，不能等同曾受觀察、勒戒之處遇。
三、經查：
  ㈠被告於107年1月23日晚上8時許，在臺中市○區○○路000號0樓
    之0居所內，以將第二級毒品甲基安非他命置於玻璃球內燒
    烤後吸食煙霧之方式，施用第二級毒品甲基安非他命1次等
    情，為被告於警詢及偵訊均坦承不諱，而員警於107年1月24
    日21時10分許經被告同意後採集其尿液，送由詮昕科技股份
    有限公司以酵素免疫分析法（EIA）及氣相/液相層析質譜儀
    法檢驗，呈甲基安非他命陽性反應，此有勘察採（驗）證同
    意書、臺中市政府警察局保安警察大隊委託鑑驗尿液代號與
    真實姓名對照表（見107年度毒偵字第1019號卷第15至16頁
    ）及詮昕科技股份有限公司濫用藥物尿液檢驗報告（見107
    年度核交字第1164號卷第2頁）各1份在卷可憑，並有自願受
    搜索同意書、臺中市政府警察局保安警察大隊搜索扣押筆錄
    、扣押物品目錄表（見107年度毒偵字第1019號卷第32至35
    頁）在卷可稽，而扣案之透明結晶1包（驗餘淨重0.4516公
    克），經送請衛生福利部草屯療養院以化學呈色法、氣相層
    析質譜法（GC/MS）鑑定，鑑驗結果確含有第二級毒品甲基
    安非他命成分，此亦有該院107年2月8日草療鑑字第1070200
    019號鑑驗書（見107年度核交字第1164號卷第5頁）在卷可
    佐，足認被告上開任意性之自白核與事實相符，是以被告施
    用第二級毒品犯行堪予認定。
  ㈡而被告前開施用第二級毒品犯行，經臺中地檢署檢察官於107
    年8月17日以107年度毒偵字第1019號為附命完成戒癮治療之
    緩起訴處分，被告應於緩起訴處分確定日起，自費前往指定
    之醫療機構，遵醫囑按期接受治療，期間為1年；並應於緩
    起訴處分確定日起1年8個月內，依觀護人指定之日期，向其
    報告生活、交友、工作等情況，並接受檢察官、觀護人不定
    期之尿液採檢，緩起訴期間自107年9月18日起至109年9月17
    日止。嗣被告於緩起訴期間內之108年12月16日因故意更犯
    有期徒刑以上刑之施用第二級毒品罪，經檢察官以109年度
    毒偵字第736號向臺中地院聲請簡易判決處刑後，檢察官另
    以109年度撤緩字第579號撤銷前揭緩起訴處分。而被告先前
    未曾接受觀察、勒戒或強制戒治之執行等情，有臺灣高等法
    院被告前案紀錄表在卷可稽。縱被告於本案前曾經檢察官為
    前揭附命戒癮治療之緩起訴在案，但究非「觀察、勒戒或強
    制戒治」，況上開附命戒癮治療之緩起訴亦已經檢察官撤銷
    ，被告實際上並未完成戒癮治療，自難等同曾接受「觀察、
    勒戒或強制戒治」執行完畢視之，揆諸前揭說明，自應回復
    為前開緩起訴處分不存在時之狀態，檢察官仍應依毒品危害
    防制條例第20條第1項、第24條等規定，而決定適用觀察、
    勒戒處遇之程序。是以，臺中地檢署檢察官以被告未履行完
    成戒癮治療，無從認其已接受等同觀察、勒戒或強制戒治執
    行完畢釋放之處遇，應依毒品危害防制條例第20條第1項規
    定裁定入勒戒處所觀察、勒戒，而以110年度毒偵字第565號
    （110年度聲觀字第235號）向臺中地院聲請，經臺中地院以
    110年度毒聲字第318號裁定令被告入勒戒處所觀察、勒戒，
    其期間不得逾2月，經核於法並無不合。
　㈢至被告抗告意旨以其所涉前揭違反毒品危害防制條例案件業
    經臺中地院為公訴不受理判決，嗣又將被告送觀察、勒戒，
    顯然矛盾；而被告前揭緩起訴處分遭撤銷後另犯其他案件，
    經法院判處有期徒刑後亦已易科罰金執行完畢，原裁定又將
    被告送觀察、勒戒，亦有矛盾云云。惟查，被告於臺中地檢
    署檢察官以107年度毒偵字第1019號為附命完成戒癮治療之
    緩起訴處分確定後，即自費至中國醫藥大學附設醫院參加戒
    癮治療（臺中地檢署107年緩護療字第481號），履行期間為
    107年9月18日至108年9月17日，為期1年，被告固已於108年
    9月17日履行完畢而結案，此有臺中地檢署觀護人室簽呈、
    刑案系統觀護終結原因表（見107年度緩護療字第481號卷第
    61頁、第63頁）在卷可參，然因被告於上開緩起訴處分期間
    內之108年12月16日，再次施用第二級毒品（臺中地檢署109
    年度毒偵字第736號），經檢察官撤銷緩起訴。是以被告縱
    於前揭緩起訴期間內接受並完成戒癮治療，然其既於緩起訴
    期間內經司法警察機關採尿送驗，呈毒品陽性反應，依毒品
    戒癮治療實施辦法及完成治療認定標準第11條第4款（修正
    前第12條第4款）之規定，應視為未完成戒癮治療，自與觀
    察、勒戒執行完畢之情形有別，不能等同曾受觀察、勒戒之
    處遇。因此，被告前揭施用第二級毒品犯行，縱業經臺中地
    院109年度易字第2794號判決諭知公訴不受理，然因公訴不
    受理判決僅係就訴訟法上事項所為之刑事判決，不具有實體
    確定力，本件檢察官以被告確有於107年1月23日晚上8時許
    為施用第二級毒品之犯行，且被告未曾因施用毒品而經觀察
    、勒戒或強制戒治，依毒品危害防制條例第20條第1項、第3
    5條之1第1款之規定向法院聲請令被告入勒戒處所觀察、勒
    戒，於法並無不合，被告此部分抗告意旨尚難採取。至被告
    抗告意旨又稱其於前揭緩起訴處分遭撤銷後另犯其他案件部
    分，經核與被告本案施用第二級毒品犯行並無關連，縱經法
    院判處有期徒刑後已易科罰金執行完畢，對於原裁定准依檢
    察官之聲請令被告入勒戒處所觀察、勒戒，自屬二事。
　㈣綜上所述，原裁定以被告前未曾受觀察、勒戒或強制戒治，
    且被告犯本件施用第二級毒品犯行明確，認檢察官之聲請為
    正當，而依毒品危害防制條例第20條第1項、第35條之1第2
    款及觀察勒戒處分執行條例第3條第1項規定，裁定令被告入
    勒戒處所觀察、勒戒，其期間不得逾2月，經核其認事用法
    ，均無不合，被告執前開情詞提起抗告，請求撤銷原裁定，
    自無從准許，其抗告為無理由，應予駁回。
據上論斷，依刑事訴訟法第412條，裁定如主文。
中　　華　　民　　國　　110 　年　　6 　　月　　23　　日
            刑事第二庭　審判長法　官　何  志  通
                              法　官　吳  進  發
                              法　官　石  馨  文
以上正本證明與原本無異。
不得再抗告。
                              書記官  陳  儷  文
　　　　　　　　　　　　　　　
中　　華　　民　　國　　110 　年　　6 　　月　　24　　日